【裁判字號】    97,交聲,2502
【裁判日期】    971202
【裁判案由】    交管條例聲異
【裁判全文】
臺灣板橋地方法院交通事件裁定        97年度交聲字第2499號
                                    97年度交聲字第2502號
原處分機關  交通部公路總局臺北區監理所
異  議  人
即受處分人  昌立交通事業有限公司
代  表  人  甲○○
代  理  人  蒲盛松
上列異議人即受處分人因違反道路交通管理處罰條例案件，不服
原處分機關於民國九十七年七月二十五日所為之裁決處分（北監
營裁字裁40-CZ0000000號、北監營裁字裁40-CZ0000000號），聲
明異議，本院裁定如下：
    主      文
原處分均撤銷。
昌立交通事業有限公司均不罰。
    理      由
一、原處分意旨略以：異議人即受處分人昌立交通事業有限公司
    （下稱昌立公司）所有之車牌號碼373-LG號營業一般小客車
    ，於民國97年5 月4 日上午10時38分許及同日上午10時50分
    許，在臺北縣板橋市○○路與民生路口，因「計程車停車上
    客，不遵守主管機關之規定」之違規，經臺北縣政府警察局
    海山分局員警以北縣警交字第CZ0000000 號、第CZ0000000
    號舉發違反道路交通管理事件通知單逕行舉發。嗣異議人於
    通知單上所載應到案日期前不服舉發提出申訴，經原處分機
    關調查結果，仍認前開違規行為明確，乃依道路交通管理處
    罰條例第60條第2 項第4 款規定，於97年7 月25日以北監營
    裁字裁40 -CZ0000000 號、北監營裁字裁40-CZ0000000號裁
    決書對異議人各裁處罰鍰新臺幣（下同）900 元在案。
二、本件異議意旨略以：臺北縣政府警察局海山分局員警以北縣
    警交字第CZ0000000 號、第CZ0000000 號舉發違反道路交通
    管理事件通知單舉發異議人有「計程車停車上客，不遵守主
    管機關之規定」之違規，上開舉發通知單所載違規時間相近
    ，依一事不兩罰及比例原則，不得雙重加倍處罰；且車號37
    3-LG號營業一般小客車在臺北縣板橋市○○路與民生路口違
    規停車，隨即經警驅離，並無停車上客之情事，應僅構成道
    路交通管理處罰條例第55條第2 、3 款之情節（異議人誤載
    為第2 、3 項），爰依法聲明異議等語。
三、按汽車駕駛人之行為有下列情形之一，當場不能或不宜攔截
    製單舉發者，得逕行舉發：一、闖紅燈或平交道；二、搶越
    行人穿越道；三、在道路收費停車處所停車，不依規定繳費
    ；四、不服指揮稽查而逃逸，或聞消防車、救護車、警備車
    、工程救險車之警號不立即避讓；五、違規停車或搶越行人
    穿越道，經各級學校交通服務隊現場導護人員簽證檢舉；六
    、行經設有收費站、地磅之道路，不依規定停車繳費或過磅
    ；七、經以科學儀器取得證據資料證明其行為違規；前項第
    七款之科學儀器應採固定式，並定期於網站公布其設置地點
    ，但汽車駕駛人之行為屬下列情形之一者，不在此限：一、
    蛇行、危險方式駕車或二輛以上之汽車競駛或競技；二、行
    駛路肩；三、違規超車；四、違規停車而駕駛人不在場；五
    、未依規定行駛車道；六、未依規定變換車道；七、未保持
    安全距離；八、跨越禁止變換車道線或槽化線；九、行車速
    度超過規定之最高速限或低於規定之最低速限；十、汽車駕
    駛人或乘客未依規定繫安全帶；十一、汽車駕駛人或附載座
    人未依規定戴安全帽，道路交通管理處罰條例第7 條之2 第
    1 項、第2 項定有明文。交通違規事件之舉發方式影響人民
    權益至鉅，則交通稽查人員得逕行舉發之情形，應由法律明
    文規定，是汽車駕駛人之違規事實非有上述情形之一，交通
    稽查人員即應予攔停當場掣單舉發，不得逕行舉發之。
四、經查，原舉發機關即臺北縣政府警察局海山分局員警以異議
    人即受處分人昌立公司所有之車牌號碼373-LG號營業一般小
    客車，於97年5 月4 日上午10時38分許及同日上午10時50分
    許，在臺北縣板橋市○○路與民生路口，因「計程車停車上
    客，不遵守主管機關之規定」之違規，認異議人違反道路交
    通管理處罰條例第60條第2 項4 款規定而為逕行舉發等情，
    已據異議人自承在卷，並有臺北縣政府警察局北縣警交字第
    CZ0000000 號、第CZ0000000 號舉發違反道路交通管理事件
    通知單各1 紙、臺北縣政府警察局海山分局97年7 月7 日書
    函1 紙及採證相片、現場現片各2 張附卷可資佐證。惟原處
    分機關認異議人違反道路交通管理處罰條例第60條第2 項第
    4 款之「計程車之停車上客，不遵守主管機關之規定」，並
    非道路交通管理處罰條例第7 條之2 第1 項第1 款至第6 款
    所列各款得逕行舉發之事由。又本件雖經以科學儀器取得證
    據資料證明本件違規情節，並有違規相片2 張在卷可查。然
    依道路交通管理處罰條例第7 條之2 第2 項規定，上開科學
    儀器應採固定式。而本件係由舉發員警在舉發地點對面以照
    相器材採證，非以固定式科學儀器採證乙情，有臺北縣政府
    警察局海山分局97年11月4 日函在卷可查。且本件亦無該條
    項但書規定，可例外以非固定式之科學儀器採證之情形，揆
    諸前開說明，本件舉發程序即與道路交通管理處罰條例第7
    條之2 規定不符。此外，本件亦無其他以固定式之科學儀器
    取得之證據資料，足以證明異議人確有原處分機關所指之違
    規事實，則異議人縱有原舉發機關所指違規行為，然其舉發
    既不合於法定程序，原處分機關遽為裁決處分，即非允當，
    應由本院撤銷原處分，併為異議人不罰之諭知，用期適法。
    又異議人雖自認其所為係違反道路交通管理處罰條例第55條
    第2 、3 款臨時停車之規定。然汽車駕駛人違規停車而駕駛
    人不在場時，始得依道路交通管理處罰條例第7 條之2 第2
    項第4 款規定，以非固定式之科學儀器採證，並逕行舉發。
    而本件舉發員警進行拍照採證時，現場駕駛人在場停等載客
    乙節，有臺北縣政府警察局海山分局97年11月4 日函及昌立
    公司陳報狀在卷可憑，揆諸前開說明，本件則不得以非固定
    式之科學儀器取得證據資料逕行舉發。詎本件舉發員警竟檢
    附採證相片逕行舉發之，則縱認異議人係違反道路交通管理
    處罰條例第55條第2 、3 款臨時停車之規定，亦與該條例第
    7 條之2 第2 項第4 款得以非固定式之科學儀器採證後逕行
    舉發之要件有所未合。原處分機關未查及此，遽以裁罰，亦
    有未洽。從而，原處分既有不當，自應由本院將原處分撤銷
    ，另諭知異議人不罰。
據上論斷，應依道路交通案件處理辦法第20條前段，裁定如主文
。
中    華    民    國    97    年    12    月      2    日
                        交通法庭  法  官 謝梨敏
以上正本證明與原本無異
如不服本裁定應於送達後5日內向本院提出抗告狀
                                  書記官 林壯隆
中    華    民    國    97    年    12    月    4    日


司法院資訊處製作；財團法人民間司法改革基金會備份。
